臺灣雲林地方法院刑事判決　　　　　　　99年度交訴字第35號
公　訴　人　臺灣雲林地方法院檢察署檢察官
被　　　告　李俊彥
上列被告因過失傷害案件，經檢察官提起公訴（99年度偵字第42
97號），被告於準備程序中對被訴之事實為有罪之陳述，經法官
告知簡式審判程序意旨，並聽取當事人之意見後，本院合議庭裁
定由受命法官獨任行簡式審判程序，判決如下：
    主    文
李俊彥犯過失傷害罪，處有期徒刑伍月；又犯肇事致人傷害逃逸
罪，處有期徒刑捌月。應執行有期徒刑拾月。
    犯罪事實及理由
一、犯罪事實
    李俊彥前於民國98年12月31日間，因酒醉駕車之公共危險案
    件，經臺灣雲林地方法院檢察署檢察官以99年度偵字第362
    號為緩起訴處分，緩起訴處分期間為99年2 月9 日至100 年
    2 月8 日，並經吊扣其普通小型汽車駕駛執照，詎其仍未改
    正駕駛習性，於99年8 月15日中午12時57分許，駕駛車牌號
    碼S5 -3311號自用小客車，沿雲林縣土庫鎮○○里○○○ ○路
    由南往北方向行駛，行經雲林縣土庫鎮後埔里158 、158 甲
    公路路口前，應注意駕駛人行經行車管制號誌交岔路口時，
    應依號誌指示行駛，而依當時天候晴、日間自然光線、路面
    乾燥無缺陷、無障礙物、視距良好、號誌動作正常等情，並
    無不能注意之情事，竟未依號誌指示「闖紅燈」行駛，且又
    疏於注意，於闖越紅燈之際，於上開交叉路口與遵照燈號行
    駛之王帥忠所騎乘車牌號碼H6R-255 號普通重型機車發生擦
    撞，李俊彥駕駛車輛之右前車身撞擊王帥忠騎乘車輛之左側
    車身，以致王帥忠人車倒地並受有右側第七肋骨骨折、右上
    臂、胸壁及左膝挫傷、左膝臏骨骨折等傷害。殊料李俊彥明
    知車禍肇事且致人受傷，竟未下車查看救治，亦未在場等候
    警方到場處理，竟基於肇事逃逸之犯意，駕駛上開車輛逃離
    事故現場，後因王帥忠經報警送醫救治，警方始循線查悉上
    情。
二、認定犯罪事實所憑之證據及理由
(一)、本案被告李俊彥所犯之罪，係死刑、無期徒刑、最輕本刑為
    3 年以上有期徒刑以外之罪，其於準備程序就前揭被訴事實
    為有罪之陳述，經受命法官告知簡式審判程序之旨，並聽取
    其與公訴人之意見後，本院合議庭裁定，依刑事訴訟法第27
    3 條之1 規定，由受命法官獨任進行簡式審判程序，是本案
    之證據調查，依刑事訴訟法第273 條之2 規定，不受同法第
    159 條第1 項、第161 條之2 、第161 條之3 、第163 條之
    1 及第164 條至第170 條規定之限制，合先敘明。
(二)、被告對於上開犯行坦承不諱，並經告訴人王帥忠指述纂詳，
    且有臺大醫院雲林分院診斷證明書、道路交通事故現場圖、
    道路交通事故調查報告表（一）、道路交通事故調查報告表
    （二）、監視器翻拍照片11張、車損及現場照片6 張、臺灣
    省嘉雲區車輛行車事故鑑定委員會99年12月13日嘉雲鑑9908
    56字第0995804263號函暨鑑定意見書，以及臺灣省嘉雲區車
    輛鑑定委員會檢附之99年8 月15日雲林縣土庫鎮後埔里158
    號、158 甲公路路口監視器光碟在卷可稽，是認被告任意性
    之自白與事實大致相符。又按汽車行駛至交岔路口，其行進
    應遵守燈光號誌；汽車行駛時，駕駛人應注意車前狀況，並
    隨時採取必要之安全措施；道路交通安全規則第102 條第1
    項第1 款、第94條第3 項分別定有明文。被告駕駛汽車本應
    注意上述道路交通安全規定，且依卷附道路交通事故調查報
    告表（一) 之記載，當時天候晴、有日間自然光線、路面乾
    燥無缺陷、道路無障礙物、視距良好、燈號動作正常等情，
    並無不能注意之情事，竟疏未注意，且在號誌已轉為紅燈時
    強行穿越，因而肇致本件車禍，致被害人王帥忠受有上開傷
    害，又被告行經行車管制號誌交岔路口未依號誌指示行駛，
    為本件事故之肇事原因，有卷附之臺灣省嘉雲區車輛行車事
    故鑑定委員會99年12月13日嘉雲鑑990856字第09958042 63
    號函暨鑑定意見書可佐，被告之過失情狀甚為灼然，而被告
    之過失行為與告訴人所受之傷害間，有相當因果關係，亦屬
    無疑。次就被告肇事後駕駛車輛逃逸乙節，除經被告供承：
    伊當時因為駕照已經被吊扣，當下感到害怕，整個人都慌了
    等語（見本院卷第38頁、第41頁）在卷外，本院並當庭勘驗
    99年8 月15日雲林縣土庫鎮後埔里158 號、158 甲公路路口
    監視器光碟，勘驗結果為「12時57分02秒，由東往西行向之
    燈號變為綠燈，12時57分22秒時，告訴人正依照燈號指示行
    經該路口，12時57分24秒時，被告未依燈號指示穿越該路口
    ，12時57分25秒時，被告駕駛車輛撞擊告訴人所騎乘機車，
    被告並未下車查看，且未減速即逕行離去，12時57分26秒時
    ，告訴人倒臥路口，一直到13時18秒仍倒臥路口」，有本院
    100 年1 月10日準備程序筆錄在卷為憑，則被告於肇事之際
    未思下車察看，置告訴人王帥忠於不顧，反為逃避責任加速
    駛離乙節屬實，足徵被告主觀上具有肇事逃逸故意甚明。據
    此，本件事證明確，被告過失傷害犯行及肇事逃逸犯行均堪
    認定，自應予依法論科。
三、論罪科刑之理由
(一)、核被告所為，均係犯刑法第284 條第1 項前段之過失傷害罪
    及刑法第185 條之4 之肇事逃逸罪。按汽車駕駛人，無駕駛
    執照駕車，因而致人受傷或死亡，依法應負刑事責任者，加
    重其刑至2 分之1 ，為道路交通管理處罰條例第86條第1 項
    明文。次按吊扣駕照期間駕車，依道路交通安全規則第50條
    第1 項前段規定「汽車駕駛執照為駕駛汽車之許可憑證。」
    是駕駛執照被吊扣，在其處分期間即無許可駕駛汽車之憑證
    ，自不得駕駛車輛；且道路交通管理處罰條例第21條第1 項
    第7 款規定，汽車駕駛人駕駛執照吊扣期間駕車者，處2 千
    元以上、四千元以下罰鍰，並禁止其駕駛，扣留其車輛牌照
    。足見吊扣駕照期間內係絕對禁止該駕駛人駕車，此與其駕
    駛技術良否無關，是駕照吊扣期間駕車，無駕駛許可憑證，
    應認「無照駕駛」（司法院（82）廳刑一字第05283 號司法
    院刑事廳研究意見參照）。又汽車駕駛執照為駕駛汽車之許
    可憑證；駕駛執照吊扣期間駕車者，應處汽車駕駛人罰鍰並
    當場禁止其駕駛及扣留其車輛牌照，此觀道路交通安全規則
    第50條第1 項前段及道路交通管理處罰條例第21條第1 項第
    7 款規定自明，足認吊扣駕駛執照期間絕對禁止該駕駛人駕
    車，上訴人於駕駛執照遭吊扣期間駕駛汽車，違規裝載貨物
    ，又於行駛中臨時發生故障停於路邊時，疏於注意，未於車
    後設置故障標誌，致生本件車禍使被害人2 人死亡，原審認
    上訴人所犯業務過失致人於死罪，係無駕駛執照駕車因而致
    人死亡，因而依道路交通管理處罰條例第86條第1 項加重其
    刑，自無不合（最高法院91年度臺上字第5274號判決意旨參
    照）。綜上，在行為人駕駛執照經吊扣下，其於駕駛執照吊
    扣期間已被禁止再行駕駛，如仍為駕駛行為，應視為無照駕
    駛無疑，倘有因駕駛行為致他人死傷，當有道路交通處罰條
    例第86條第1 項加重其刑之適用。經查，本案被告既先於98
    年12月31日因酒醉駕車，經臺灣雲林地方法院檢察署檢察官
    以99年度偵字第362 號為緩起訴處分，並經交通部公路總局
    雲林監理站吊扣其普通小型汽車駕駛執照照在案，此為本院
    依職權查詢公路監理車籍系統知悉之事項，並經被告自承在
    卷，則本件被告既因駕駛執照遭吊扣，其已屬禁止駕車，其
    再行駕駛車輛當視為無照駕駛，被告又發生車禍事故致告訴
    人受有前揭傷害，應依道路交通管理處罰條例第86條第1 項
    關於無照駕車致人受傷或死亡加重其刑。被告所犯上開過失
    傷害罪、肇事逃逸罪間，犯意各別、行為互殊，應予以分論
    罰。
(二)、本院爰審酌：被告犯後坦承犯行，態度尚可，然究其本件過
    失傷害及肇事逃逸犯行，係在其前因醉態駕駛受緩起訴期間
    內所犯，可知被告並未經臺灣雲林地方法院檢察署檢察官予
    以緩起訴之寬典而改正不良之駕車習慣，反倒變本加厲，漠
    視道路交通安全規則，未依號誌指示闖越紅燈，致使遵守號
    誌行駛之告訴人遭遇橫禍，受有右側第七肋骨骨折、右上臂
    、胸壁及左膝挫傷、左膝臏骨骨折等傷害，被告造成實害甚
    鉅，告訴人全無肇事原因，受此橫禍至為無辜，告訴人在已
    受傷重當下，倒臥事故現場數分鐘之久，心中所受驚恐可知
    ，更可想見事後回想當覺憤恨難平，況且被告自案發之初，
    就一直無法得到告訴人之宥恕，也無法明確表示在經濟能力
    範圍內可以賠償告訴人多少數額，由有進者，在雙方到庭時
    ，被告亦與告訴人產生言語衝突，總總以觀，難見被告有真
    誠取得告訴人諒解之努力，故告訴人對被告所作所為無法原
    諒，乃人之常情，又被告自承長期有酗酒之惡習，家中經濟
    之重擔皆落在其配偶高美蘭肩上，可認被告一直欠缺約束自
    身之能力及有逃避責任之慣性，終日恍恍惚惚下，才會發生
    此次事故，事故之肇因實咎由自取，無可同情之處。復就被
    告肇事逃逸之犯罪動機，被告供稱因長期罹患有恐慌症，此
    有卷附之臺大醫院雲林分院診斷證明書可參，被告所述自95
    年起即受此病困擾應非虛妄，但該症狀為95年起即發生之疾
    病，被告有按時作追蹤治療，病情應都在受有控制之範圍，
    況且被告於事故發生後，尚能央求其配偶高美蘭出面頂替（
    頂替部分另經臺灣雲林地方法院檢察署檢察官以99年度偵字
    第4297號緩起訴處分），可見被告在撞擊告訴人之後，一心
    只想推諉責任至明，被告所辯恐慌症發作無非為博取同情矣
    ，無解於其肇事逃逸及過失傷害罪責，被告不知勇於面對自
    己鑄下之錯誤，復一錯再錯拖累家人，誠屬萬萬不該，以被
    告所作所為，委難再予寬待。惟參酌被告曾自費參加酒精戒
    斷療程，有佛教慈濟綜合醫院大林分院診斷證明書為佐，已
    見被告逐步努力回歸正常生活軌道，此亦與其配偶高美蘭到
    庭陳述相合，本院尚肯定被告非屬無可救藥、不知悔改之徒
    ，若科以被告過重刑期，被告之家庭重擔勢必長期落在其配
    偶肩上，且被告有3 名幼子，此一家停困境有賴被告服刑完
    畢後負起扶養責任，被告從事花生收購、加工事業，仍屬有
    一定謀生能力，日後應盡可能乞求告訴人原諒及彌補告訴人
    所受損害為是，或於刑事程序進行當下，告訴人無法輕易諒
    解被告，但絕非代表被告對其所造成之損害彌補，隨刑事程
    序終結就告一段落。刑事審判旨在實現刑罰權之分配的正義
    ，故法院對有罪被告之科刑，應符合罪刑相當之原則，使輕
    重得宜，罰當其罪，以契合社會之法律感情，是以，被告所
    造成告訴人法益受害程度，本院認處以被告不得易科之刑期
    ，方足反應行為惡性並生矯正之效，諒以被告經此次教訓，
    應會痛改前非，其當庭所表示之悔意應出於真誠，及其他一
    切情狀，量處如主文所示之刑，並定其應執行之刑。
四、應適用之法律
(一)、刑事訴訟法第273 條之1 第1 項、第299 條第1 項前段。
(二)、道路交通管理處罰條例第86條第1 項。
(三)、刑法第185 條之4 、第284 條第1 項前段、第55條。
(四)、刑法施行法第1 條之1 第1 項、第2 項前段。
本案經檢察官朱啟仁到庭執行職務
中    華    民    國   100    年    1     月    28    日
                  刑事第一庭    法  官  王子榮
以上正本證明與原本無異。
如不服本判決應於收受送達後10日內向本院提出上訴書狀，並應
敘述具體理由；其未敘述上訴理由者，應於上訴期間屆滿後20日
內向本院補提理由書「切勿逕送上級法院」。
                                書記官  陳俊偉
中    華    民    國   100    年    1     月    28    日
附錄論罪科刑條文全文：
中華民國刑法第185條之3
服用毒品、麻醉藥品、酒類或其他相類之物，不能安全駕駛動力
交通工具而駕駛者，處 1 年以下有期徒刑、拘役或科或併科 15
萬元以下罰金。
中華民國刑法第284條
因過失傷害人者，處6 月以下有期徒刑、拘役或5 百元以下罰金
，致重傷者，處1 年以下有期徒刑、拘役或5 百元以下罰金。
從事業務之人，因業務上之過失傷害人者，處1 年以下有期徒刑
、拘役或1 千元以下罰金，致重傷者，處3 年以下有期徒刑、拘
役或2 千元以下罰金。